最高法院刑事判決　　　　　　　　　　　　　　　八十七年度台上字第二三一五號
　　上　訴　人　甲○○
右上訴人因偽造文書案件，不服台灣高等法院中華民國八十五年七月九日第二審判決
（八十五年度上訴字第一二六六號，起訴案號：台灣台北地方法院檢察署八十四年度
偵字第六五一號），提起上訴，本院判決如左：
    主  文
原判決撤銷，發回台灣高等法院。
    理  由
本件原判決維持第一審論處上訴人甲○○連續行使偽造私文書，足以生損害於他人罪
刑，駁回上訴人在第二審之上訴，固非無見。
惟查：(一)有罪之判決書應記載事實，刑事訴訟法第三百零八條定有明文，所謂事實不
僅指犯罪之行為而言，即犯罪之時、日、處所、動機、目的、手段、結果等與論罪科
刑有關之事項，亦應依法認定予以明確之記載，始足為適用法律之依據。又刑法上之
連續犯，係指數個獨立之犯罪行為，因其係基於一個初發的概括犯意反覆為之，而觸
犯構成要件相同之罪名，法律上本乎訴訟經濟目的，裁判上作一個犯罪評價，乃以一
罪論科，故對於連續犯之數行為，必須分別詳為認定。原判決係認上訴人先後以偽造
、變造「購買票品證明單」及「支出證明單」或登載不實內容之「支出證明單」等方
法，連續向翰門企業股份有限公司（下稱翰門公司）詐取財物共一百九十餘次，則上
訴人每次詐得之款項若干﹖自應詳細記載，乃原判決事實欄僅記載上訴人計詐得新台
幣十九萬八千二百五十五元云云，自不足資為適用法律之依據。另翰門公司係依據上
訴人所提出內容不實之「支出證明單」付款，為原判決所是認，然依卷附之每筆「支
出證明單」上之金額，有部分與「購買票品證明單」之記載並非相同，原判決認上訴
人詐得之金額係以其變造「購買票品證明單」上佰元或仟元之數額計算，難謂無判決
理由矛盾之違誤。(二)審理事實之法院，對於與待證事實有重要關係之事項，均應為必
要之調查，然後基於調查所得之證據以為判斷之基礎，倘未予調查，即屬應於審判期
日調查之證據未予調查之違法。本件上訴人於原審辯稱附表一編號○○一、○○四、
○○五、○○六、○一一等五筆款項係他人冒用其英文簽名所申領，另編號一○一部
分係會計崔之秦自行申請領用，又編號一七四部分經手人為ＭＡＹ非蔣玉仁，何以能
將此部分併認係上訴人所冒領云云，而參諸卷附支出證明單，其中編號○○一、○○
四、○○五、○○六、○一一等五張，其上經手人之英文簽名，以肉眼觀察確與上訴
人在其他單據上之簽名不同，另編號一○一之支出證明單上並無上訴人之簽名，編號
一七四之支出證明單上之簽名為ＭＡＹ，則上訴人上開辯解似非全無可取，乃原審就
此有利上訴人之重要事項，未為必要之調查，亦未說明摒棄不採之理由，自有未盡調
查職責之違法。以上或為上訴意旨所指摘或為本院得依職權調查之事項，應認原判決
有撤銷發回更審之原因。又原判決不另為無罪之諭知部分，基於審判不可分原則，應
一併發回更審。
據上論結，應依刑事訴訟法第三百九十七條、第四百零一條，判決如主文。
中      華      民      國    八十七    年      七      月      二      日
                              最高法院刑事第九庭
                                  審判長法官  謝  家  鶴
                                        法官  羅  一  宇
                                        法官  陳  世  淙
                                        法官  劉  介  民
                                        法官  呂  潮  澤
      右正本證明與原本無異
                                              書  記  官
中      華      民      國    八十七    年      七      月      七      日
